臺灣臺北地方法院刑事判決　　　　　　　 100年度訴字第65號
公　訴　人　臺灣臺北地方法院檢察署檢察官
被　　　告　周翔鵬
　　　　　　陳書茂
　　　　　　陳志弘
　　　　　　金尚孝
　　　　　　吳義洋
　　　　　　高銘華
上列被告等因妨害自由等案件，經檢察官提起公訴（99年度偵字
第25841號），本院判決如下：
    主  文
周翔鵬、陳書茂共同私行拘禁，均累犯，周翔鵬處有期徒刑拾月
，陳書茂處有期徒刑捌月。扣案之鋁棒壹支沒收。
陳志弘、金尚孝、吳義洋、高銘華共同私行拘禁，陳志弘處有期
徒刑陸月，金尚孝處有期徒刑伍月，吳義洋累犯，處有期徒刑肆
月，高銘華處有期徒刑參月，如易科罰金，均以新臺幣壹仟元折
算壹日。扣案之鋁棒壹支沒收。
    事  實
一、周翔鵬於民國80年間，因懲治盜匪條例案件，經法院判處有
    期徒刑7年10月確定，經入監執行後，於84年4月25日因縮短
    刑期假釋出監，於假釋期間，因懲治盜匪條例、槍砲彈藥刀
    械管制條例等案件，經法院判處有期徒刑7年6月、1年6月，
    應執行有期徒刑8年8月確定，嗣法院裁定就槍砲案件減刑後
    ，與盜匪案件所處罪刑定應執行刑為7年11月，前揭假釋亦
    經撤銷，而應執行殘刑3年7月，二者接續執行，於95年1月
    27 日因縮短刑期假釋出監，於97年7月1日縮刑期滿，假釋
    未經撤銷，前揭案件所處徒刑以已執行完畢論。陳書茂於89
    年間，因竊盜、贓物案件，分經法院判處有期徒刑5月、5月
    ，應執行有期徒刑9月確定，又因懲治盜匪條例、槍砲彈藥
    刀械管制條例案件，分經法院判處有期徒刑8年、1年6月，
    應執行有期徒刑9年確定，嗣經法院裁定就所犯竊盜、贓物
    及槍砲各罪減刑後，與盜匪案件定應執行刑為8年5月，於97
    年3月20日因縮短刑期假釋出監，於97年11月11日縮刑期滿
    ，假釋未經撤銷，前揭案件所處徒刑以已執行完畢論。吳義
    洋於89年間，因懲治盜匪條例、竊盜等案件，經法院分別判
    處有期徒刑10年、3月，應執行有期徒刑10年2確定，嗣經法
    院裁定就所犯竊盜罪減刑後，與盜匪案件定應執行刑為10年
    ，於93年12月10日因縮短刑期假釋出監，於98年5月19日縮
    刑期滿，假釋未經撤銷，前揭案件所處徒刑以已執行完畢論
    。周翔鵬、陳書茂及吳義洋有上開刑事前案經判處罪刑執行
    完畢，詎仍不知深自警惕。
二、緣周翔鵬的妻子與楊子瑜間有妨害性自主的刑事告訴案件，
    周翔鵬不滿楊子瑜無和解誠意，又在外放話是遭到仙人跳，
    遂與陳書茂、陳志弘、金尚孝、吳義洋及高銘華等人謀議教
    訓楊子瑜，周翔鵬等6人即共同基於妨害自由之犯意聯絡及
    行為分擔，周翔鵬攜帶所有手銬、電擊棒及鋁棒等物，於99
    年9月21日（起訴書誤載為20日）上午7時許，由吳義洋駕駛
    車牌號碼9861-DA號自小客車搭載高銘華，陳書茂駕駛車牌
    號碼0866-VE號自小客車搭載周翔鵬、陳志弘、金尚孝，一
    同前往楊子瑜位於臺北市○○區○○路4段458號辦公室地下
    停車場守候，於同日上午9時50分許，見楊子瑜所駕車輛駛
    進停車場後，周翔鵬等6人即圍上前，周翔鵬以徒手、陳書
    茂以電擊棒電擊、陳志弘以鋁棒毆打楊子瑜後，周翔鵬等6
    人即強押楊子瑜進入0866-VE號自小客車後座，陳書茂、金
    尚孝分坐兩側，周翔鵬坐在副駕駛座，旋即由陳志弘駕駛該
    車離去，吳義洋、高銘華則駕駛9861 -DA號車輛尾隨在後，
    而共同以此強暴的非法方式，剝奪楊子瑜之行動自由，途中
    因為楊子瑜反抗，即遭周翔鵬掌摑、陳書茂以電擊棒電擊，
    待駛抵臺北市木柵山區某空屋後，周翔鵬等6人即將楊子瑜
    押入屋內，以手銬將楊子瑜銬在椅子上，共同以此方式私行
    將楊子瑜拘禁於該處，吳義洋、高銘華即駕車先行離開，直
    到下午4時許，始將楊子瑜載至臺北市○○路附近釋放，楊
    子瑜被以前揭強暴方式妨害行動自由，共受有臉部鼻部鈍挫
    傷併發鼻骨骨折及流鼻血、背部多處挫擦傷等傷害。嗣楊子
    瑜之妻林美珍獲悉前揭遭強押上車之事後，旋即報警處理，
    員警調閱該處監視錄影系統，循線查悉係周翔鵬等6人共犯
    ，周翔鵬等6人始攜帶上開使用的鋁棒1支到案（上開使用的
    電擊棒、手銬業已丟棄而滅失不存在。）。
三、案經被害人楊子瑜訴由臺北縣政府警察局信義分局報告臺灣
    臺北地方法院檢察署檢察官偵查後起訴。
    理  由
一、上開犯罪事實，迭據被告周翔鵬等6人於警詢及偵、審時坦
    承不諱，且經告訴人楊子瑜於警詢及偵、審時指訴屬實，而
    在場保全人員確實看見告訴人在地下室遭強押上車，隨即向
    公司經理陳報，而告訴人之妻獲悉後隨即報警處理，員警調
    閱現場監視錄影器畫面，得知是周翔鵬等6人所為等情，亦
    分據證人即在場保全人員劉俊彥於警詢中、證人即告訴人之
    妻林美珍於警詢及偵查時陳述明確，並有證人劉俊彥的指認
    照片、現場監視錄影光碟及翻拍照片附卷可稽，又告訴人被
    以前揭強暴方式妨害行動自由受有上開傷害，則有診斷證明
    書、採證照片及血跡衣物照片等在卷足憑，此外，復有前皆
    強暴行為使用的鋁棒1支扣案可資佐證，綜此足以佐證被告
    之任意性自白確與事實相符，從而本件事證明確，應依法論
    科。
二、按刑法第302 條第1 項之妨害自由罪，原以強暴、脅迫為構
    成要件，其因而致普通傷害，乃強暴、脅迫當然之結果，除
    另有傷害故意外，仍祇成立該條項之罪，無同法第277 條第
    1 項之適用。又刑法第302 條第1 項及第304 條第1 項之罪
    ，其所保護之法益均為被害人之自由，而私行拘禁，即不外
    以強暴、脅迫為手段，其罪質本屬相同，惟第302 條第1 項
    之法定刑，既較第304 條第1 項為重，則以私行拘禁之方法
    妨害人自由，縱其目的在使人行無義務之事，或妨害人行使
    權利，仍應逕依第302 條第1 項論罪，並無適用第304 條第
    1 項之餘地（最高法院30年上字第3701號、29年上字第3757
    號判例要旨可資參照）。是核被告周翔鵬等6人所為，均係
    犯刑法第302條第1項之私行拘禁罪。被告周翔鵬等6人就上
    開犯行，互有犯意聯絡與行為分擔，為共同正犯。又刑法第
    302條第1項所謂以非法方法剝奪人之行動自由，係指以私行
    拘禁外之非法方法，妨害其行動自由而言。若將被害人拘禁
    於一定處所，繼續較久之時間，而剝奪其行動自由，仍屬私
    行拘禁行為；又刑法第302條第1項所謂其他非法方法剝奪人
    之行動自由，係對於同條項私行拘禁之補充規定，按之主要
    規定優於補充規定原則，自不應宣告補充規定之罪名（最高
    法院21年上字第1834號、30年上字第1693號判例意旨參照）
    。是本件在將告訴人私行拘禁在空屋前，雖有前揭剝奪其行
    動自由的行為態樣，按上所述，均應論以私行拘禁罪，起訴
    書認為應論以剝奪行動自由罪，尚有未合。又本件雖有前揭
    毆打告訴人成傷，然此強暴之手段，目的在抑制告訴人之意
    志，且均係在妨害自由狀態繼續中而為，揆諸前揭說明，自
    不另論傷害罪，起訴書認此部分另論傷害罪，亦有誤會。查
    被告周翔鵬、陳書茂及吳義洋有如事實一之刑事前案經判處
    罪刑確定，其等在執行該案後經假釋出監，於假釋期滿未經
    撤銷假釋等情，有臺灣高等法院被告前案紀錄表可按，依刑
    法第79條第1項前段之規定，該案所處之刑以已執行論，是
    其等於受徒刑執行完畢後5年內，故意再犯本件有期徒刑以
    上之罪，均為累犯，應依刑法第47條第1項之規定，加重本
    刑至二分之一。爰審酌被告周翔鵬等6人不思尋理性解決，
    竟以不法暴力手段私行拘禁告訴人，所為非是，以及告訴人
    所受傷害、遭拘禁時間的久暫，被告周翔鵬等6人前揭共同
    參與的行為態樣、坦承犯罪的犯罪後態度等一切情狀，分別
    量處如主文所示之刑，並就被告金尚孝、吳義洋、高銘華的
    部分均諭知易科罰金之折算標準。扣案的鋁棒1支，係被告
    周翔鵬所有供前揭犯罪之用，業據其供承在卷，此核屬被告
    所有供本件犯罪所用之物，依共犯責任共同之原則，均併在
    被告周翔鵬等6人所犯項下宣告沒收。至前揭作案用之電擊
    棒、手銬等物並未扣案，而依被告張翔鵬於警詢時所述，已
    將該等物品丟棄，堪認業已滅失而不存在，自無從為沒收諭
    知，附此敘明。
三、不另為無罪諭知：起訴書認被告周翔鵬、陳志弘、陳書茂、
    金尚孝等人尚有對告訴人以「你兒子楊文政是哥哥還是弟弟
    ，那楊文宏就是哥哥囉」、「你知不知道你兒子的身分證字
    號，要不要我講給你聽」、「你家在臺北市○○○路○段
    101號3樓，你有什麼想法，如果你現在不講，待會就沒機會
    讓你講」、「不怕你跑也不怕你走，我們對你家的住處還有
    你的一切查得很清楚」、「你要好好配合，否則還會再押你
    第二次」、「黑的白的你要知道怎麼說」、「你很有錢是不
    是？但不管有沒有錢，不配合的話，我們一樣把你處理掉」
    等言語恫嚇。公訴意旨認被告周翔鵬等6人涉有此部分犯行
    ，無非係以告訴人之指訴，為其唯一之依據。惟訊據被告周
    翔鵬等6人均堅詞否認有公訴人此部分所指之行為。按現行
    刑事訴訟法並無禁止被害人於公訴程序為證人之規定，自應
    認被害人在公訴程序中具有證人適格（即證人能力），然被
    害人與一般證人不同，其與被告處於絕對相反之立場，其陳
    述之目的，在使被告受刑事訴追處罰，是其內容未必完全真
    實，證明力較一般證人之陳述薄弱。故被害人縱立於證人地
    位而為指證及陳述，且其指證、陳述無瑕疵可指，仍不得作
    為有罪判決之唯一依據，應調查其他證據以察其是否與事實
    相符，亦即仍須有補強證據以擔保其指證、陳述之真實性，
    始得採為斷罪之依據（最高法院94年度臺上字第3326號判決
    要旨可資參照）。是告訴人此部分之指訴是否與事實相符，
    仍應調查其他事實以資審認，始得為不利於被告之認定，尚
    難於別無積極證據之情形下，僅以告訴人之證詞而遽為被告
    不利之認定。再者，告訴人此部分所指恫嚇言詞，公訴人並
    未提出任何補強證據。參以告訴人當時被不法拘禁，又被上
    手銬、頭套，告訴人心中的恐懼、害怕，當不難想像，而被
    告周祥鵬等6人的口氣又不甚友善，則告訴人實有可能對於
    被告周祥鵬等6人的言詞，均認為是危及自身安全的恫嚇言
    語，而為誇大渲染，並非無可能。是公訴人此部分所指之事
    ，除告訴人之指訴外，並無其他積極事證可佐，而告訴人此
    部分所指又有如前可疑之處，是此部分事實自屬不能證明。
    然此部分的恫嚇言詞，依公訴意旨所載，係在妨害自由狀態
    繼續中，揆諸前揭說明，核與前揭所犯妨害自由罪有法條競
    合的關係，爰不另為無罪諭知。
據上論斷，應依刑事訴訟法第299條第1項前段，刑法第28條、第
第47條第1項、第302第1項、第41條第1項前段，刑法施行法第1
條之1，判決如主文。
本案經檢察官陳國安到庭執行職務。
中    華    民    國   100    年    4     月    29    日
                  刑事第十三庭  審判長法  官  許泰誠
                                      法  官  林瑋桓
                                      法  官  陳君鳳
以上正本證明與原本無異。
如不服本判決應於收受送達後10日內向本院提出上訴書狀，並應
敘述具體理由；其未敘述上訴理由者，應於上訴期間屆滿後20日
內向本院補提理由書（均須按他造當事人之人數附繕）「切勿逕
送上級法院」。
                                      書記官  高菁菁
中    華    民    國   100    年    4     月    29    日
附錄本案論罪科刑法條全文
中華民國刑法第302條
（剝奪他人行動自由罪）
私行拘禁或以其他非法方法，剝奪人之行動自由者，處 5 年以
下有期徒刑、拘役或 3 百元以下罰金。
因而致人於死者，處無期徒刑或 7 年以上有期徒刑，致重傷者
，處 3 年以上 10 年以下有期徒刑。
第 1 項之未遂犯罰之。